臺灣臺南地方法院刑事判決
109年度交易字第1159號
公  訴  人  臺灣臺南地方檢察署檢察官
被      告  王寶賢


上列被告因過失傷害案件，經檢察官提起公訴（109年度偵字第1
3663號），本院判決如下：
    主  文
王寶賢犯過失傷害罪，處有期徒刑參月，如易科罰金，以新臺幣
壹仟元折算壹日。
    事  實
一、王寶賢（所涉肇事逃逸犯行，另為不起訴處分）於民國109
    年7月9日8時50分許，駕駛車牌號碼0000-00號自用小客車，
    自臺南市西港區臺19線公路128.9公里處之中油加油站出口
    由東往西方向起駛欲右轉進入車道，本應注意車輛起駛時，
    應注意左右來車，隨時採取必要之安全措施，以避免發生危
    險，而依當時情況，日間有自然光線、柏油路面無缺陷、無
    障礙物且視距良好，並無不能注意之情事，詎其疏未注意及
    此，適有孫俊羽騎乘車牌號碼000-000號普通重型機車，亦
    疏未注意車前狀況，而沿臺南市西港區臺19線公路由南往北
    方向駛至，見狀避煞不及自摔倒地，因此受有右手肘、左膝
    及右足踝擦挫傷等傷害；孫俊羽所騎乘之上開機車倒地後，
    復與同路同向自後駛來由洪林牡丹所騎乘車牌號碼000-0000
    號普通重型機車發生擦撞，洪林牡丹人、車倒地，亦因此受
    有左手肘及雙膝挫擦傷等傷害。
二、案經孫俊羽告訴及洪林牡丹訴請臺南市政府警察局佳里分局
    報告臺灣臺南地方檢察署檢察官偵查起訴。
    理  由
一、證據能力部分：本判決以下所引用之具傳聞性質之證據，檢
    察官及被告於本案準備程序均表示同意做為證據使用，迄於
    言詞辯論終結前，亦未爭執其證據能力，本院審酌前開證據
    之作成或取得之狀況，並無非法或不當取證之情事，且經本
    院於審判期日就上開證據依法進行調查、辯論，依刑事訴訟
    法第159條之5規定，均具有證據能力。
二、訊據被告矢口否認有過失傷害犯行，並辯稱：當時我車子我
    是停在加油站裡面，並沒有開到馬路去。當事人他也說他是
    自摔，且我也沒有撞倒他。兩位告訴人所受傷害跟我沒有關
    係等語。經查：
　㈠告訴人孫俊羽於偵查中具結後證稱：「（問：車禍如何發生
    ？）我當時直走，我在前面就有看到一台車要出來，因為我
    是直行車，我有放慢速度，但我看對方都沒有停，一直出來
    ，我有閃避他，但因為當時下雨，地上比較滑，我就自己摔
    倒」、「（問：你看到被告車在加油站出入口停等？還是他
    開到馬路上？）他還沒開到馬路上」、「（問：你緊急剎車
    時，被告的車開到馬路上了？）是」、「（問：你跌倒後洪
    林牡丹也跟著跌倒？）是」、「（問：他為什麼跌倒？）我
    不知道，我跌倒後，後面有一台撞到我的前輪，後面那個人
    就跟著跌倒」等語。另告訴人洪林牡丹於偵查中具結後證稱
    ：「（問：車禍如何發生？）我看到孫俊羽跌倒，我以為我
    可以過，但我還是壓到孫俊羽的車一點點，我就摔車」、「
    （問：你知道孫俊羽為什麼摔車？）我不知道他為什麼摔車
    ，但我是因為壓到他才摔車」、「（問：你有無看到被告車
    輛從加油站裡面開出來？）我是跌倒後才注意到」等語。是
    以，依照告訴人孫俊羽的證述，他在行駛途中是有看到被告
    駕車要從加油站開出來，也因此有減速的動作，告訴人孫俊
    羽認為自己是直行車，因此只有減速的動作，並沒有停下來
    讓被告先行，但被告並無停車的意思，仍然一直往外開，所
    以才導致告訴人孫俊羽緊急剎車，並因為天雨路滑而自摔。
    另告訴人洪林牡丹則是因為騎乘在告訴人孫俊羽之後，因見
    告訴人孫俊羽自摔後，閃避不及而壓到告訴人孫俊羽的機車
    而摔倒，並在摔倒時注意到被告的車輛在加油站裡。是以，
    告訴人孫俊羽是因為被告車輛從加油站開出來時，沒有禮讓
    直行的告訴人孫俊羽的機車，且一直有行進的動作，造成告
    訴人孫俊羽必須要緊急煞車，以免遭被告所駕駛的車輛撞及
    ，因為天雨路滑，在緊急剎車時不慎自摔。
　㈡被告一再辯稱他的車並沒有開到馬路，他是停在加油站內，
    是告訴人自己摔倒，他並沒有撞到告訴人云云。經本院勘驗
    加油站監視錄影檔案，勘驗結果：畫面開始從左下方開出一
    輛深色toyota轎車0000-00 ，車子駛出之後直接往前開，過
    路口之後右轉，到路口直接駛入車道，在路肩時，左方來的
    機車因為閃避不及滑倒，被告車子停在路肩上。機車往前滑
    之後，有人從後面過來，來關心機車騎士的情形，後來被告
    有下車。被告站在車外觀看一陣子之後重新坐回車上，被告
    將車子往後開，動一下之後企圖將車開走，然後被告將車往
    左轉方向離去。是以，依本院勘驗所見，被告駕駛自小客車
    要開出加油站時，完全沒有減速或採取任何注意措施，直接
    從加油站內往外開出，在路口要右轉進入車道時，才發現有
    機車自左方過來，被告才緊急剎車停在加油站與車道間的路
    肩；而告訴人孫俊羽因見被告車子開出來完全沒有停下來的
    意思，因而剎車閃避，才因天雨路滑而自摔。是以被告辯稱
    車子是停在加油站內，還沒有開上路云云，並非事實，實際
    上被告的車子已經開到路肩（見監視器擷取照片，警卷第32
    頁），且正是因為看見告訴人孫俊羽的機車已經靠過來，被
    告才緊急剎車停在路肩，被告上開辯解顯不可採信。
  ㈢被告駕車自加油站內起駛而出，本應注意左右有無來車，且
    被告要右轉，更應注意轉彎車要讓直行車先行，結果被告完
    全沒有注意，自加油站內駛出，不僅未注意左右有無來車，
    更是直駛而出，直到看見告訴人孫俊羽騎乘機車自左方而來
    。才緊急剎車停在路肩，被告的駕駛行為顯然已經違反上揭
    注意義務，臺南市車輛行車事故鑑定委員會鑑定意見亦與本
    院看法相同。被告違反注意義務，未注意左右來車以及禮讓
    直行車先行的駕駛行為，雖然沒有直接撞上告訴人孫俊羽，
    然他的行為讓告訴人孫俊羽在剎車閃避的過程中，因天雨路
    滑而跌倒，並因此受有右手肘、左膝及右足踝擦挫傷等傷害
    ，被告的過失行為與告訴人孫俊羽所受傷害之間，具有相當
    因果關係。
  ㈣在告訴人孫俊羽自摔跌倒後，騎乘在告訴人孫俊羽之後的告
    訴人洪林牡丹，也因為閃避不及而壓到告訴人孫俊羽的機車
    車輪，因而摔倒在地，並因此受有左手肘及雙膝挫擦傷等傷
    害。被告雖然沒有撞到告訴人洪林牡丹，也不是直接因為被
    告開車自加油站出來而摔倒，然因為被告違反注意義務的駕
    駛行為，導致了告訴人孫俊羽因急煞閃避而自摔，進而使騎
    乘在孫俊羽後面的告訴人洪林牡丹閃避孫俊羽不及而自摔，
    則告訴人洪林牡丹的摔車受傷行為與被告上揭違反注意義務
    的駕駛行為，亦有相當因果關係。
　㈤綜上所述，被告自加油站內疾駛而出，完全沒有遵守應注意
    左右來車以及禮讓直行車先行之義務，雖然沒有與告訴人孫
    俊羽及洪林牡丹發生直接的撞擊，但他違反注意義務的駕駛
    行為與告訴人孫俊羽及洪林牡丹受傷的結果之間具有相當因
    果關係已如前述，佐以卷內告訴人孫俊羽及洪林牡丹所提出
    的臺南市立安南醫院診斷證明書、臺南市政府警察局佳里分
    局道路交通事故現場圖暨調查報告表㈠㈡各1 份、臺南市政府
    警察局道路交通事故照片黏貼紀錄表所附現場、車損及監視
    器錄影翻拍照片共32張、臺南市車輛行車事故鑑定委員會10
    9 年10月5 日南市交鑑字第1091218220號函暨南鑑0000000 
    案鑑定意見書1份，本案被告過失傷害犯行已臻明確，應依
    法論科。至於被告一再主張，要求觀看加油站另一方向的監
    視錄影畫面，經查卷內並無被告所稱的錄影畫面，且經本院
    勘驗卷附的加油站監視錄影檔案已足認定被告犯行，被告所
    請求勘驗另一方向的監視錄影畫面實無必要。　
三、核被告所為，係犯刑法第284條前段之過失傷害。被告以一
    過失行為觸犯上開2過失傷害罪名，為想像競合犯，依刑法
    第55條之規定，從一重處斷。爰審酌被告駕車自加油站起駛
    而出，未注意左右來車及禮讓直行車先行，即貿然前行之過
    失狀況、造成告訴人孫俊羽受有右手肘、左膝及右足踝擦挫
    傷等傷害及告訴人洪林牡丹人受有左手肘及雙膝挫擦傷等傷
    害結果，肇事後自認無肇事責任而棄受傷的告訴人於現場不
    顧，自行駕車離去，犯後又大言不慚，認為沒有直接撞到告
    訴人，是告訴人自己摔車，所受傷害與他無關，且明白拒絕
    賠償告訴人，其犯罪後態度十分惡劣，兼衡其自陳國中畢業
    之教育程度，離婚，小孩都已經成年了，目前與父母同住，
    家中有父親跟弟弟需要撫養，目前從事模板工等一切情狀，
    量處如主文所示之刑，並諭知易科罰金之折算標準。
據上論斷，應依刑事訴訟法第299條第1項前段，刑法第284條前
段、第55條、第41條第1項前段，判決如主文。
本案經檢察官彭盛智提起公訴，檢察官廖羽羚到庭執行職務。
中　　華　　民　　國　　110 　年　　2 　　月　　5 　　日
　　　　　　　　　刑事第七庭    法　官　鄭銘仁
以上正本證明與原本無異。
如不服本判決應於收受本判後20日內向本院提出上訴書狀，並應
敘述具體理由。其未敘述上訴理由者，應於上訴期間屆滿後20日
內向本院補提理由書狀（均須按他造當事人之人數附繕本）「切
勿逕送上級法院」。
  　　　　　　　　　　　　　　　書記官　陳姝妤
中　　華　　民　　國　　110 　年　　2 　　月　　8 　　日
附錄本案論罪科刑法條：
中華民國刑法第284條
因過失傷害人者，處1年以下有期徒刑、拘役或10萬元以下罰金
；致重傷者，處3年以下有期徒刑、拘役或30萬元以下罰金。